臺灣臺中地方法院刑事判決　　　　　　　　　　　　　九十一年度易字第六九五號
　　公　訴　人　臺灣臺中地方法院檢察署檢察官
　　被　　　告　甲○○
右被告因恐嚇取財案件，經檢察官提起公訴 (九十年度偵字第二一四三九號、九十一
年度偵字第二號)，本院判決如左：
    主  文
甲○○意圖為自己不法之所有，以恐嚇使人將本人之物交付，未遂，處有期徒刑陸月
，如易科罰金，以參佰元折算壹日。
    事  實
一、甲○○意圖為自己不法之所有，於民國九十年十一月二十八日，自上午十時至下
    午三時三十分許，接續在南投縣草屯鎮○○路八二六號、台中縣霧務鄉○○路八
    六四號、南投縣草屯鎮○○路○段二五０號、南投縣南投市○○路○段六一號等
    地，以各該處之公共電話撥打至設於台中市○○路三一二號「陳皮膚科診所」之
    乙○○醫師之診所，向乙○○嚇稱：其係綽號「小平」者之小弟，有數名兄弟要
    養，要乙○○準備新台幣（下同）二、三萬元（經討價還價後確定為一萬元），
    匯款至甲○○向不知情之友人徐瑞隆借得（另經不起訴處分）郵局代號：七００
    ，郵局局號：００八一０二─四，帳號：０四０五０七─二號，戶口徐瑞隆，立
    帳郵局：花壇郵局之帳戶內，如該日下午三點之前不處理此事，消息便會放出去
    ，會讓乙○○很慘等語，致乙○○心生畏懼。嗣於同日下午三時三十分許，甲○
    ○在南投縣南投市○○○路三一三號前之公共電話打最後一通電話恐嚇乙○○時
    ，為警循線查獲，致未向乙○○恐嚇取財得逞，並當場扣得上開徐瑞隆名義之郵
    政存簿儲金簿一本及郵政儲金金融卡一張。
二、案經台中市警察局第一分局報請臺灣臺中地方法院檢察署檢察官偵查起訴。
    理  由
一、右揭事實，業據被告甲○○於警訊及偵審時坦白承認，核與被害人乙○○於警訊
    及偵查時指述之被害情節相符，復有上開徐瑞隆名義之郵政存簿儲金儲金簿一本
    及郵政信儲金金融卡一張扣案足資佐證。本件事證明確，被告犯行可堪認定。
二、按刑法上恐嚇取財罪之「恐嚇」，固係指以危害通知他人，使該人主觀上生畏佈
    心之行為，然此危害之通知，並非僅限於將來，其於現時以危害相加者，亦應包
    括在內。因是，恐嚇之手段，並無限制，其以語言、文字為之者無論矣，即使出
 之強暴、脅迫，倘被害人尚有相當之意思自由，而在社會一般通念上，猶未達於
    不能抗拒之程度者，仍屬本罪所謂「恐嚇」之範疇。至於危害通知之方法，亦無
    限制，無論明示之語言、文字、動作或暗示之危害行為，苟已足使對方理解其意
    義之所在，並足以影響其意思之決定與行動自由者均屬之。核被告甲○○所為，
    係犯刑法第三百四十六條第三項、第一項之恐嚇取財未遂罪。查被告已著手於恐
    嚇取財行為之實行而未遂，爰依刑法第二十六條前段之規定減輕其刑。爰審酌被
    告之素行、其犯罪之動機、目的、手段、恐嚇財物之金額、對社會治安所生危害
    甚巨及犯罪後坦承犯行態度等一切情狀，量處如主文所示之刑，並諭知易科罰金
    之折算標準。
三、（一）公訴意旨另略以：被告甲○○意圖為自己不法之所有並基於概括之犯意，
    自民國九十年十一月二十一日起至同年月二十三日止，連續在不詳地點，以公共
    電話撥打至被害人醫師謝晨惺、鍾榮光、吳長益之如附表所示之開業診所，向渠
    等以附表所示加害生命、身體之事恐嚇各該被害人，使謝晨惺、鍾榮光及吳長益
    均心生畏懼，無法看診，以新台幣（下同）三千元至一萬元不等之金額，匯款至
    其所指定之上開徐瑞隆郵局帳戶內以為交付。嗣於九十年十一月二十八日下午三
    時三十分許為警循線查獲。因認被告此部分亦另犯刑法第三百四十六條第一項之
    恐嚇取財之連續犯罪嫌云云。按犯罪事實應依證據認定之，無證據不得推定其犯
    罪事實，刑事訴訟法第一百五十四條定有明文。又認定不利於被告之事實，須依
    積極證據，苟積極證據不足為不利於被告事實之認定時，即應為有利於被告之認
    定，更不必有何有利之證據。此最高法院三十年上字第八一六號著有判例，又認
    定犯罪事實應依證據，為刑事訴訟法所明定，故被告否認犯罪事實所持之辯解，
    縱屬不能成立，仍非有積極證據足以證明其犯罪行為，不能遽為有罪之認定，此
    最高法院三十年上字第一八三一號亦著有判例。（二）訊之被告甲○○於警訊至
    偵審時均堅決否認此部分犯行，辯稱：伊僅有向乙○○醫師恐嚇，但未向其他人
    恐嚇，至該存摺之款項，是其友人林國華償還伊之欠款，並非不法取得等語。經
    查，上開徐瑞隆之郵局帳戶，自九十年八月十四日至同年十月二十七日所匯入之
    各筆款項，經檢察官函詢各匯款郵局之結果，匯款人均非林國華其人，此固有南
    投郵局、苗栗郵局、台灣中區郵政管理局之函文附卷可稽，而謝晨惺、鍾榮輝及
    吳長益亦確因受人電話恐嚇而匯款至上開帳戶內，雖本件之乙○○與謝晨惺、鍾
    榮輝、吳長益，均係執業醫師，被恐嚇之方式、內容均雷同，且所指定之匯款帳
    戶相同，然尚難以此即可遽認即係同一人即均係被告所為，謝晨惺等三人亦未明
    確指認打電話恐嚇渠等之人即係本件被告甲○○。此外，復查無其他積極證據足
    資證明被告甲○○有何恐嚇謝晨惺、鍾榮輝、吳長益之犯行，故此部分原應為無
    罪之判決，惟因公訴意旨認被告此部分犯行與前開判處有罪部分，具有連續犯之
    裁判上之一罪之關係，故不另為無罪之諭知，附此說明。
據上論斷，應依刑事訴訟法第二百九十九條第一項前段，刑法第三百四十六條第三項
、第一項、第二十六條前段，罰金罰鍰提高標準條例第一條前段、第二條，判決如主
文。
本案經檢察官黃仁宏到庭執行職務。
中      華      民      國    九十一    年      四     月    二十五     日
                                        臺灣臺中地方法院刑事第七庭
                                            法  官  曾  佩  琦
右正本證明與原本無異。
如不服本判決，應於送達後十日內向本院提出上訴狀 （須附繕本） ，上訴於台灣高
等法院台中分院。
                                            書記官
中      華      民      國    九十一    年      四     月    二十五     日
附錄本案論罪科刑法條全文：
刑法第三百四十六條第一項、第三項：
意圖為自己或第三人不法之所有，以恐嚇使人將本人或第三人之物交付者，處六月以
上五年以下有期徒刑，得併科一千元以下罰金。
前二項之未遂犯罰之。
